【裁判字號】    97,訴,503
【裁判日期】    970430
【裁判案由】    搶奪
【裁判全文】
臺灣高雄地方法院刑事判決               97年度訴字第503號
公  訴  人  臺灣高雄地方法院檢察署檢察官
被      告  丁○○
            戊○○
上列被告因搶奪案件，經檢察官提起公訴（96年度偵字第9698號
、96年度偵第14380號），本院判決如下：
    主  文
丁○○犯如附表二所示之陸罪，均累犯，各處如附表二各編號所
示之刑；均減刑如附表二各編號括號所示之刑。應執行有期徒刑
參年。
戊○○無罪。
    事  實
一、丁○○意圖為自己不法之所有，於民國95年11月5 日、96年
    2 月8 日（2 次）、3 月6 日、3 月8 日、3 月11日，分別
    在附表一所示地點，騎乘車牌號碼不詳之機車，趁被害人杜
    文綺、乙○、辛○○○、丙○○、己○○、庚○○不備之際
    ，以徒手方式，猝然使用不法腕力，使各被害人均不及抗拒
    ，而下手奪取如附表一所示之財物共計6 次，並於得手後，
    將搶得之手機及數位相機，向附表一所示之通訊行或當舖變
    賣，而經警循線查獲。
二、案經高雄市政府警察局三民第二分局及左營分局報請臺灣高
    雄地方法院檢察署檢察官偵查起訴。
    理  由
甲、有罪部分：
壹、關於證據能力之判斷：
一、被害人即證人辛○○○、庚○○於警詢所為陳述之證據能力
    ：
(一)按被告以外之人於檢察事務官、司法警察官或司法警察調查
    中所為之陳述，與審判中不符時，其先前之陳述具有較可信
    之特別情況，且為證明犯罪事實所必要者，得為證據，刑事
    訴訟法第159 條之2 定有明文。
(二)證人即被害人辛○○○、庚○○於本院審理中之證詞出現忘
    記、沒有印象或模糊，致與二人之警詢筆錄發生實質內容不
    符之情形。審酌證人辛○○○、庚○○係因警員查贓而前往
    警局說明遭搶經過，製作警詢過程均經全程錄音，就渠等製
    作筆錄之原因、過程及其功能加以觀察，應認均具有特別可
    信之外部狀況；再渠等於警詢所述，係證明行搶之經過情形
    ，為證明本件犯罪事實存否所必要者；且其後證人二人於審
    判中並經被告進行詰問對質，應認證人辛○○○、庚○○於
    警詢之陳述，均具有證據能力。
二、本件檢察官所提證據，除上開證人辛○○○、庚○○於警詢
    所為陳述之證據能力外；其餘證人即被害人杜文綺、乙○、
    、丙○○、己○○、證人陳福興即海洋之星通訊行店主任、
    許順榮即高新通訊行老闆、洪培倫即宏鎰當舖店員、林俊君
    即持有附表一編號2 遭搶手機之人於警詢中所為之陳述、證
    人即共同被告戊○○（被告丁○○之兄）於警詢及偵查中對
    共同被告丁○○所為不利之陳述，均為被告丁○○以外之人
    於審判外之言詞陳述；卷附贓物認領保管單、手機讓渡切結
    書、相機典當登記簿，則係被告以外之人於審判外之書面陳
    述。公訴人及被告戊○○就上開言詞及書面陳述，均同意作
    為證據。本院審酌上開證人杜文綺、乙○、丙○○、己○○
    、庚○○於警詢係說明本件遭搶之過程，證人戊○○係說明
    何以載送被告丁○○前往變賣手機之原因及過程，其餘證人
    係說明收受本件遭搶物品之經過情形。上述贓物認領保管單
    ，係被害人認領遭搶物品之證明；手機讓渡切結書及相機典
    當登記簿，係記載手機買賣及相機典當之記錄，均具有相當
    之中立性。審酌前開言詞及書面陳述作成時之情況均屬正常
    ，且與本案相關之待證事實具有關聯性，證明力非明顯過低
    ，均認適當作為本案之證據，依刑事訴訟法第159 條之5 第
    1 項規定，認上開陳述均具有證據能力。
貳、本院得心證之理由：
一、訊據被告丁○○坦承有持附表一所示被害人遭搶之手機及相
    機，前往附表一所示通訊行及當舖變賣之事實；惟矢口否認
    有何本件搶奪犯行，並於本院審理中辯稱變賣之手機及相機
    ，係綽號「阿義」之男子交給我拿去賣，我變賣時不知道手
    機是搶來的云云，經查：
(一)附表一所示被害人杜文綺、乙○、辛○○○、丙○○、己○○及庚○○（下稱杜文綺等6 人）於附表一所示之時、地，
    遭騎乘機車之男子搶奪皮包或紙袋之事實，業據證人即被害
    人杜文綺、乙○、丙○○、己○○於警詢時（左營分局警卷
    〔下稱警一卷〕第9 至11頁杜文綺筆錄、三民二分局警卷〔
    下稱警二卷〕第14頁乙○筆錄、警一卷第15至17頁丙○○筆
    錄、警一卷第18至20頁己○○筆錄）、證人即被害人辛○○○、庚○○於警詢及本院審理中證述甚詳（警一卷第13、14
    頁辛○○○警詢筆錄、96偵9698卷〔下稱偵一卷〕第30、31
    頁庚○○警詢筆錄、本院卷第84頁至86頁辛○○○筆錄、本
    院卷第81頁至83頁庚○○筆錄）；證人庚○○於本院審理中
    並證稱：本件被搶時，歹徒有轉頭看我一眼，我也看他一下
    ，並當庭指認比較壯碩之被告丁○○即搶奪的歹徒等語（本
    院卷第82頁至83頁)。 是本件被害人杜文綺、乙○、辛○○○、丙○○、己○○及庚○○確有遭人騎車搶奪財物之事實
    ；且被害人庚○○於本院亦指認被告丁○○即附表一編號6
    所示騎車下手行搶者之人無誤。
(二)被害人杜文綺等6 人如附表一所示之手機或相機，業經被告
    丁○○持向不知情之海洋之星通訊行、高新通訊行及宏鎰當
    舖變賣之事實，業據被告丁○○供述甚詳；核與證人陳福興
    即海洋之星通訊行店主任、許順榮即高新通訊行老闆、洪培
    倫即宏鎰當舖店員、林俊君即向高新通訊行購買遭搶手機之
    人於警詢之證述情節相符（警一卷第22至24頁陳福興筆錄、
    警二卷第20、21頁許順榮筆錄、偵一卷第35、36頁洪培倫警
    詢筆錄、警二卷第16頁林俊君筆錄）；復有被害人杜文綺等
    6 人遭搶之手機序號之通聯記錄（警一卷第53至59頁，警二
    卷第51頁）、手機讓渡書6 紙 (警一卷第41、42頁，警二卷
    第46、49頁）、海洋之星通訊行監視器翻拍被告丁○○持手
    機變賣之照片7 張（警一卷第45至48頁）被害人乙○、丙○○及己○○出具之贓物認領保管單3 紙（警一卷第39、40頁
    ）、宏鎰當舖影印之典當記錄、當舖登記簿及代保管單各1
    紙（偵一卷第39至41頁）在卷可稽。是本件被告丁○○確有
    將被害人杜文綺等6 人遭搶之手機或相機，持向上開業者變
    賣之事實。
(三)被告丁○○於本院審理中一再辯稱，被害人杜文綺等6 人遭
    搶之手機及相機，係綽號「阿義」男子交付給伊轉交變賣；
    惟被告丁○○自始無法提供「阿義」男子之真實身分以供本
    院傳訊；況證人即被告之兄戊○○於警詢證稱：我曾和丁○○一起到高雄市○○路賣手機，他說有2 支手機是撿到的等
    語（警二卷第11、12頁）。證人戊○○另於96年3 月28日偵
    查中證稱：我沒有搶，手機是我弟弟丁○○說他撿到的，要
    我載他去賣手機等語（偵一卷第4 、5 頁）；此部分偵訊筆
    錄內容，並經本院當庭播放偵訊錄影、錄音光碟勘驗核對無
    誤（本院卷第97頁）。被告丁○○於變賣手機之過程中，從
    未向戊○○提及變賣之手機係「阿義」之男子所提供，反而
    向戊○○謊稱係撿到的云云；參以本件附表一編號2 、3 在
    高雄縣鳳山市發生之2 件搶奪犯行，分別發生於同日下午4
    時20分及5 時許，遭搶之2 支手機如係「阿義」之男子轉交
    被告丁○○變賣，丁○○理應找一家通訊行直接變賣2 支手
    機即可，又何必於行搶後之當日，立即將2 支手機分別變賣
    予海洋之星及高新通訊行（見上述手機讓渡書2 紙），是被
    告丁○○指稱「阿義」男子一節，應係臨訟卸責之詞，委無
    可採。
(四)況本件附表一編號1 、2 、3 、5 、6 被害人杜文綺、乙○
    、辛○○○、己○○、庚○○遭搶之手機或相機，係於遭搶
    同日（附表一編號1 、2 、3 、6 之手機）或翌日（編號5
    之手機、編號6 之相機），即由被告丁○○持向海洋之星通
    訊行、高新通訊行或宏鎰當舖變賣（見上述手機讓渡書6 紙
    及當舖登記簿）；附表一編號4 被害人丙○○於96年3 月6
    日遭搶之手機，雖於同月12日始遭被告丁○○變賣，惟因丙○○同時遭搶現金新台幣（下同）32,000元，故歹徒可能於
    現金花用完畢後，再變賣搶得之手機。另就上開遭搶手機或
    相機係於搶案發生後當日或翌日，即遭丁○○變賣；況附表
    一編號2 所示被害人乙○於96年2 月8 日下午4 時20分許遭
    搶之手機（歌林廠牌、型號K850I 、序號000000000000000
    ），於同日下午7 時許，立即由被告丁○○販售與高新通訊
    行；衡諸常情，若非被告丁○○本人親自行搶，又豈能如此
    迅速變賣上開手機或相機。
(五)綜上所述，本件事證明確，被告丁○○如附表1 至6 所示之
    6 次搶奪犯行，應堪認定。
參、論罪及科刑：
(一)核被告丁○○所為附表一編號1 至6 之犯行，均係犯刑法第
    325 條第1 項搶奪罪。被告先後6 次搶奪犯行，犯意各別、
    時間有異、地點不同，均應予分論併罰。起訴意旨雖認被告
    丁○○就附表一編號1 部分，係以攜帶客觀上足供兇器使用
    之刀子搶奪被害人杜文綺皮包，因認係犯刑法第326 條第1
    項之加重搶奪罪；惟證人即被害人杜文綺於警詢並未證述有
    遭人持刀搶奪之事實（見警一卷第10頁），本件復未扣得任
    何刀械，是起訴意旨就此部分，顯屬無據；又此部分因基本
    社會事實同一，爰變更起訴法條為刑法第325 條第1 項之搶
    奪罪，併此敘明。
(二)被告丁○○前因搶奪案件，經本院判處有期徒刑1 年，於94
    年2 月5 日執行完畢，有臺灣高等法院被告前案紀錄表在卷
    可稽，就其所犯之上開各罪，均應依刑法第47條第1 項之規
    定加重其刑。審酌被告丁○○年輕力壯，不思依循正軌賺取
    財物，竟以騎乘機車方式搶奪婦女皮包，且搶奪財物後隨即
    變賣，造成被害人追償財物困難，又本件共計行搶6 次，嚴
    重敗壞社會治安，且被告丁○○自警詢、偵查及本院審理中
    一再否認犯行，犯後態度不佳；另考量附表一編號4 所示之
    搶奪財物，包括現金3,2000元，造成被害人丙○○之財產損
    害非輕等一切情狀，爰分別量處如附表二所示之刑。又本件
    之犯罪時間，均於96年4 月24日以前，且核符中華民國九十
    六年罪犯減刑條例（下稱減刑條例）第2 條第1 項第3 款之
    規定，復無減刑條例第3 條規定之除外情事存在，並均諭知
    減刑為附表二各編號括號所示之刑，再定其應執行之刑，以
    資懲儆。
乙、無罪部分：
一、起訴意旨係以：被告戊○○與丁○○共同意圖為自己不法之
    所有，由戊○○或丁○○騎乘機車，分別於附表一（除編號
    5 之部分外）所示時間及地點，趁被害人不注意之際，搶奪
    被害人之財物，因認被告戊○○與丁○○共同涉犯搶奪罪嫌
    （戊○○另涉附表一編號5 部分，現由本院以97年訴375 號
    另案審理中）。
二、按犯罪事實應依證據認定之，無證據不得認定其犯罪事實。
    不能證明被告犯罪者，應諭知無罪之判決，刑事訴訟法第
    154 條第2 項、第301 條第1 項前段分別定有明文。次按事
    實之認定，應憑證據，如未能發現相當證據，或證據不足以
    證明，自不能以推測或擬制之方法，以為裁判基礎（最高法
    院40年台上字第86號判例參照）。
三、起訴意旨認被告戊○○共同犯搶奪罪，無非係以被告丁○○
    於警詢證稱附表一編號2 、6 所示之手機係戊○○交付給我
    一起去變賣；且被告戊○○亦供稱曾經2 、3 次騎車陪同丁○○前往通訊行變賣手機等語作為主要論據。經查：
(一)證人即同案被告丁○○迭於檢察官偵訊及本院審理中改稱其
    變賣之手機係綽號「阿義」男子所交付，並稱查獲時因嗑藥
    神智不清，警察說要交待來源，才會說是戊○○交付手機等
    語（偵一卷第5 頁、第13至15頁、第22、23頁、、第61、62
    頁、本院卷第49、52頁），是被告丁○○於警詢證稱戊○○
    有交付手機予丁○○變賣一節，自非無疑。
(二)本件附表一之被害人，均證稱騎車搶奪者只有一人，且均無
    人指認被告戊○○係騎車下手行搶之人。又本件認定附表一
    所示之6 次犯行，均係被告丁○○單獨所為，已如前述。自
    難僅憑被告戊○○有2 、3 次陪同丁○○前往通訊行變賣手
    機之事實，即推論被告戊○○亦有參與搶奪犯行。
四、綜上所述，起訴意旨所舉上開證據，均不足證明被告戊○○
    有上開搶奪行為。本件因檢察官所提出之證據，不足為被告
    戊○○有罪之積極證明，或其指出證明之方法，無從說服法
    院以形成被告有罪之心證，基於無罪推定之原則，自應為被
    告戊○○無罪判決之諭知。
據上論斷，應依刑事訴訟法第299 條第1 項前段、第300 條、第
301 條第1 項，刑法第325 條第1 項、第47條第1 項、第51條第
5 款，中華民國96年罪犯減刑條例第2 條第1 項第3 款、第7 條
、第10條第1 項，判決如主文。
本案經檢察官甲○○到庭執行職務。
中    華    民    國    97    年    4     月    30    日
                  刑事第五庭  審判長法  官    黃建榮
                                    法  官    李嘉益
                                    法  官    蘇揚旭
以上正本證明與原本無異。
如不服本判決應於收受本判決後10日內向本院提出上訴書狀，並
應敘述具體理由，如未敘述上訴理由者，應於上訴期間屆滿後20
日內補提理由書狀於本院（均須按他造當事人之人數附繕本）「
切勿逕送上級法院」。
中    華    民    國    97    年    4     月    30    日
                                    書記官    莊正彬
附錄本判決論罪科刑法條：
刑法第325條   （普通搶奪罪）
意圖為自己或第三人不法之所有，而搶奪他人之動產者，處六月
以上五年以下有期徒刑。
因而致人於死者，處無期徒刑或七年以上有期徒刑，致重傷者，
處三年以上十年以下有期徒刑。
第一項之未遂犯罰之。
附表一
┌──┬───┬────┬──────┬─────┬────┬────┐
│編號│被害人│犯罪時間│犯罪地點    │犯罪手法  │搶奪之物│備    註│
│    │      │        │            │          │        │        │
├──┼───┼────┼──────┼─────┼────┼────┤
│ 1  │杜文綺│民國95年│高雄縣鳳山市│騎乘機車從│新臺幣 (│其中1支 │
│    │      │11 月5日│新泰路57號前│被害人左後│下同)   │手機型號│
│    │      │下午6時 │            │方徒手搶奪│5,000元 │MOTOROLA│
│    │      │50 分許 │            │皮包1只   │、身分證│-V360、 │
│    │      │        │            │          │、健保卡│手機序號│
│    │      │        │            │          │、信用卡│00000000│
│    │      │        │            │          │各1張、 │0000000 │
│    │      │        │            │          │手機2支 │於95年11│
│    │      │        │            │          │        │月5日販 │
│    │      │        │            │          │        │售與海洋│
│    │      │        │            │          │        │之星通訊│
│    │      │        │            │          │        │行      │
├──┼───┼────┼──────┼─────┼────┼────┤
│ 2  │乙○  │96年2月8│高雄縣鳳山市│騎機車從被│1,000元 │手機廠牌│
│    │      │日下午4 │文豐街2號   │害人右後方│，手機1 │歌林、型│
│    │      │時20分許│            │徒手搶奪皮│支      │號K850I │
│    │      │        │            │包1只     │        │、手機序│
│    │      │        │            │          │        │號355548│
│    │      │        │            │          │        │00000000│
│    │      │        │            │          │        │1於96年2│
│    │      │        │            │          │        │月8日下 │
│    │      │        │            │          │        │午7時許 │
│    │      │        │            │          │        │販售與高│
│    │      │        │            │          │        │新通訊行│
├──┼───┼────┼──────┼─────┼────┼────┤
│ 3  │廖游秋│96年2月8│高雄縣鳳山市│騎機車從右│3,000元 │手機型號│
│    │蔭    │日下午5 │海洋二路與老│後方徒手搶│、金墜子│WINII   │
│    │      │時許    │爺二街口    │奪掛在被害│3塊、身 │V320銀色│
│    │      │        │            │人機車腳踏│分證、健│手機、手│
│    │      │        │            │板上黑色手│保卡、汽│機序號  │
│    │      │        │            │提包1只   │車駕照、│00000000│
│    │      │        │            │          │機車行照│0000000 │
│    │      │        │            │          │各1張、 │於96年2 │
│    │      │        │            │          │土地銀行│月8日販 │
│    │      │        │            │          │存褶1本 │售與海洋│
│    │      │        │            │          │、手機1 │通訊行  │
│    │      │        │            │          │支      │        │
├──┼───┼────┼──────┼─────┼────┼────┤
│ 4  │丙○○│96年3月6│高雄縣鳳山市│趁被害人購│32,000元│手機型號│
│    │      │日下午10│大明路與海洋│物從小皮包│、手機1 │NOKIA   │
│    │      │時25分許│一號口      │取錢時，徒│支      │2650、手│
│    │      │        │            │手搶奪放置│        │機序號  │
│    │      │        │            │在被害人機│        │00000000│
│    │      │        │            │車置物箱內│        │0000000 │
│    │      │        │            │紅色紙袋1 │        │於96年3 │
│    │      │        │            │只後，騎乘│        │月12日販│
│    │      │        │            │機車逃逸  │        │售與海洋│
│    │      │        │            │          │        │之星通訊│
│    │      │        │            │          │        │行      │
├──┼───┼────┼──────┼─────┼────┼────┤
│ 5  │己○○│96年3月8│高雄縣鳳山市│騎機車撞倒│3,000元 │其中1支 │
│    │      │日下午6 │南京路326巷8│被害人停放│、身分證│手機型號│
│    │      │時30分許│號前        │之機車後到│、健保卡│NOKIA   │
│    │      │        │            │地，被害人│、提款卡│8310、手│
│    │      │        │            │詢問「你有│各1張、 │機序號  │
│    │      │        │            │無要緊」，│銀行存褶│00000000│
│    │      │        │            │被告回答「│1本、2支│0000000 │
│    │      │        │            │沒事」，於│手機    │        │
│    │      │        │            │是被害人轉│        │        │
│    │      │        │            │身要進屋內│        │        │
│    │      │        │            │，被告即搶│        │        │
│    │      │        │            │奪其皮包後│        │        │
│    │      │        │            │騎乘機車離│        │        │
│    │      │        │            │去        │        │        │
├──┼───┼────┼──────┼─────┼────┼────┤
│ 6  │庚○○│96年3月 │高雄縣鳳山市│騎機車從被│100多元 │手機型號│
│    │      │11日凌晨│文化路16號前│害人右後方│、身分證│NOKIA   │
│    │      │0時40分 │            │徒手搶奪手│、健保卡│6111、手│
│    │      │許      │            │提包      │各1張、 │機序號  │
│    │      │        │            │          │轎車鑰匙│00000000│
│    │      │        │            │          │、手機1 │0000000 │
│    │      │        │            │          │支、數位│於96年3 │
│    │      │        │            │          │相機1台 │月11日販│
│    │      │        │            │          │        │售與不明│
│    │      │        │            │          │        │人士    │
│    │      │        │            │          │        │數位相機│
│    │      │        │            │          │        │廠牌    │
│    │      │        │            │          │        │OLYMPUS │
│    │      │        │            │          │        │型號740 │
│    │      │        │            │          │        │、序號C1│
│    │      │        │            │          │        │0000000 │
│    │      │        │            │          │        │於96年3 │
│    │      │        │            │          │        │月12日典│
│    │      │        │            │          │        │當與宏鎰│
│    │      │        │            │          │        │當舖    │
└──┴───┴────┴──────┴─────┴────┴────┘
附表二：
┌──┬──────┬─────────┬────────────┐
│編號│所為犯行    │所犯罪名          │宣告刑（減得之刑）      │
├──┼──────┼─────────┼────────────┤
│ 1  │附表一之編號│搶奪罪            │有期徒刑壹年貳月        │
│    │1.所示犯行  │                  │（有期徒刑柒月）        │
├──┼──────┼─────────┼────────────┤
│ 2  │附表一之編號│搶奪罪            │有期徒刑壹年貳月        │
│    │2.所示犯行  │                  │（有期徒刑柒月）        │
├──┼──────┼─────────┼────────────┤
│ 3  │附表一之編號│搶奪罪            │有期徒刑壹年貳月        │
│    │3.所示犯行  │                  │（有期徒刑柒月）        │
├──┼──────┼─────────┼────────────┤
│ 4  │附表一之編號│搶奪罪            │有期徒刑壹年肆月        │
│    │4.所示犯行  │                  │（有期徒刑捌月）        │
├──┼──────┼─────────┼────────────┤
│ 5  │附表一之編號│搶奪罪            │有期徒刑壹年貳月        │
│    │5.所示犯行  │                  │（有期徒刑柒月）        │
├──┼──────┼─────────┼────────────┤
│ 6  │附表一之編號│搶奪罪            │有期徒刑壹年貳月        │
│    │6.所示犯行  │                  │（有期徒刑柒月）        │
└──┴──────┴─────────┴────────────┘


司法院資訊處製作；財團法人民間司法改革基金會備份。
